最高法院刑事判決　　　　　　九十四年度台上字第三四四七號
　　上　訴　人　臺灣高等法院檢察署檢察官
　　被　　　告　甲○○
上列上訴人因被告違反著作權法案件，不服臺灣高等法院中華民
國九十四年四月一日第二審更審判決（九十三年度上更(一)字第五
六０號，聲請處刑案號：臺灣臺北地方法院檢察署九十一年度偵
字第一二八四九號），提起上訴，本院判決如下：
    主  文
原判決撤銷，發回臺灣高等法院。
    理  由
本件原判決以公訴意旨略稱：被告甲○○係臺北市○○區○○街
六五巷二八號一樓捷越科技有限公司（下稱捷越公司）負責人，
明知MS Office（含Outlook、Word、Excel、Powerpoint、Front
page、Exchange、Acesss）、MS Publisher之軟體及MS DOS、MS
Windows、Windows 2000 Server之作業系統軟體為告訴人美商．
微軟公司（ Microsoft Corp.）依法享有著作權之電腦程式著作
，竟意圖營利，於不詳時間，未經告訴人即著作權人微軟公司之
同意或授權，在捷越公司所有之電腦內未經授權重製上開電腦軟
體，供作為公司員工營業上之使用，並向不特定人販賣電腦設備
之同時，違法代為重製上開軟體以營利。嗣於民國九十年十二月
三十一日下午二時十分許，經警持搜索票至上址搜索當場查獲，
計查獲電腦主機十七台（含伺服器電腦）、有重製上開軟體及含
有該等軟體之盜版光碟十四片，因認被告涉有八十七年一月二十
一日修正著作權法第九十一條第一項擅自重製罪嫌（嗣檢察官於
第一審陳述起訴要旨時，更正被告所犯法條為同法第九十四條、
第九十一條之常業犯）等情。而經審理結果，認定僅在捷越公司
辦公使用之P9電腦、客戶送修之P1電腦中Windows 98軟體係分別
非法重製自S1、S2電腦之Windows 98軟體，此外查無其他積極證
據足資證明尚有何其他非法重製情事。而足以證明之被告非法重
製事實為：非意圖銷售或出租而單純在辦公室使用及客戶送修之
電腦內擅自重製告訴人公司軟體，份數僅有上開二台電腦各一件
隨機版之Windows 98軟體，依查獲當時合法軟體之市價顯不逾新
臺幣（下同）三萬元。乃比較新舊法，認以九十二年七月九日修
正之著作權法第九十一條第二項規定有利於被告，而該法條復將
被告前開侵害著作權情節輕微之情形除罪化，是法已廢止此類犯
行之刑罰，乃就被告被訴於P1、P9電腦非法重製Windows 98軟體
部分，諭知免訴。至被告其餘被訴部分，則認定不能證明有該部
分犯罪，而為無罪之判決。
惟查：（一）第一審檢察官就被告前開犯行提起公訴，起訴書證
據並所犯法條欄雖記載被告所犯法條係八十七年一月二十一日修
正之著作權法第九十一條第一項之擅自以重製之方法侵害他人之
著作財產權罪；惟於第一審九十三年二月二日審判期日，檢察官
於陳述起訴要旨時，除陳稱：「本案犯罪事實詳如起訴書」外，
並補稱：「本件關於被告甲○○部分更正起訴法條為著作權法第
九十四條、第九十一條，請論以常業犯」（見第一審卷第二三七
頁），而八十七年一月二十一日修正之著作權法第九十四條常業
犯規定，其法定刑為一年以上、七年以下有期徒刑，得併科新臺
幣四十五萬元以下罰金；九十二年七月九日修正之著作權法第九
十四條常業犯規定，其法定刑為一年以上、七年以下有期徒刑，
得併科新臺幣三十萬元以上三百萬元以下罰金，九十三年九月一
日修正之著作權法第九十四條第一項常業犯之法定刑亦為一年以
上，七年以下有期徒刑，得併科新臺幣三十萬元以上三百萬元以
下罰金；俱非刑事訴訟法第三百七十六條各款所列之案件，本件
屬檢察官得上訴於第三審案件，合先敘明。（二）被告以外之人
於審判外之言詞或書面陳述，除法律有規定者外，不得作為證據
，為刑事訴訟法第一百五十九條第一項所明定。原判決援引作為
判決基礎之歐盛室內設計有限公司負責人黃玲莉對被告之陳述（
見原判決第八頁第六行至第八行），顯屬證人於審判外之陳述，
原審未審酌該項陳述是否合乎刑事訴訟法第一百五十九條之五第
一、二項：「被告以外之人於審判外之陳述，雖不符前四條之規
定，而經當事人於審判程序同意作為證據，法院審酌該言詞陳述
或書面陳述作成時之情況，認為適當者，亦得為證據」、「當事
人、代理人或辯護人於法院調查證據時，知有第一百五十九條第
一項不得為證據之情形，而未於言詞辯論終結前聲明異議者，視
為有前項之同意」之規定，即逕採納黃玲莉於審判外對被告之陳
述，作為判決之證據之一，自屬於法有違。（三）原判決比較八
十七年一月二十一日修正著作權法第九十一條第一項、九十二年
七月九日修正著作權法第九十一條第二項、九十三年九月一日修
正著作權法第九十一條第一項規定，認以九十二年七月九日修正
之著作權法第九十一條第二項規定有利於被告；惟九十二年七月
九日修正前著作權法第九十一條第二項係以非意圖營利而以重製
之方法侵害他人著作財產權，及其重製份數超過五份或侵害總額
按查獲時獲得合法著作重製物市價計算，超過新臺幣三萬元為構
成要件，至判斷是否意圖營利之營利範圍，並不以銷售、出租為
限，尚包括隨貨贈送、借用或其他可增加營收之行為在內。原判
決認定：「僅在捷越公司辦公使用之P9電腦、客戶送修之P1電腦
中Windows 98軟體係分別非法重製自S1、S2電腦之Windows 98軟
體」、「被告在辦公室使用及客戶送修之電腦內擅自重製告訴人
公司軟體」，如若無誤，則被告在客戶送修之電腦內擅自重製告
訴人公司享有著作財產權之Windows 98電腦軟體，是否係隨維修
贈送或可增加維修營收之營利行為，而堪認被告有營利之意圖？
若謂無營利意圖，被告經營之捷越公司何以平白無故的擅自重製
上開電腦軟體於客戶送修之電腦內？關係法律之適用，原判決俱
未審認、調查及說明，即逕為有利於被告之認定，顯有理由不備
及證據調查未盡之違法。而本部分事實不明，本院亦無從為原判
決適用法律當否之判斷。檢察官上訴意旨指摘原判決違背法令，
尚非全無理由，應認原判決仍有撤銷發回之原因。
據上論結，應依刑事訴訟法第三百九十七條、第四百零一條，判
決如主文。
中　　華　　民　　國　九十四　年　　六　　月　 三十 　日
                      最高法院刑事第一庭
                          審判長法官  施　文　仁
                                法官  林　永　茂
                                法官  蕭　仰　歸
                                法官  王　居　財
                                法官  林　開　任
      本件正本證明與原本無異
                                      書  記  官
中　　華　　民　　國　九十四　年　　七　　月　　七　　日
                                                      Ｔ
